# 评估增值

提问人：jianglinhua 时间：2022-04-02 20:34:22
被收购企业有项未入账的商标权，收购时评估增值 160 万元，期末合并方在合并报表层面是否需要对这项未入账商标权增值部分进行调整？

回答人：chenyiwei
需要调整，即在收购方合并报表层面按照购买日公允价值计量该项商标权，并后续在合理确定的受益年限内摊销，每期末还应关注是否存在减值迹象，必要时对其及其所属资产组进行减值测试和计提减值准备。依据：《企业会计准则解释第 5 号》第一条。

提问人：wn 美金 户 名 时间：2022-06-29 16:07:38
某省级国有控股公司下属一级子公司（铁路行业），有两条铁路线，两条铁路线按项目建账（一条实际运营，一条在建）。现运营线路是通过股权股权置换实际出资41.28亿元，股权置换出资40.08亿元，总计81.36亿（控股比例78.84%）因股权置换不具有商业实质，运营线路账面净资产76.31亿,与置换价格相差5.05亿计入资本公积-其他资本公积 ，现运营线路累计亏损近 22 亿，进行重组，将运营亏损线路按项目自子公司剥离，项目剥离后，子公司持股比例稀释至52.73%,不再实际控制，不再纳入合并范围。该线路重组评估增值 22 亿，该次重组取得的评估增值无法取得实际对价，公司就该增值有两种账务处理方案： 1 、评估增值全部确认为当期投资收益：a.集团本部账上增加对该铁路的投资5.05亿元，投资额恢复至81.36亿元。同时确认投资收益5.05亿元；
b.集团合并报表上确认投资收益16.84亿元。2.评估增值全部确认为递延收益,集团本部账上增加对该铁路的投资5.05亿元，投资额恢复至81.36亿元，确认递延收益 22 亿元，差异减少未分配利润。
请问版主，如何处理更可行？

回答人：chenyiwei
1 、请说明具体的出资和置换过程？以及置换后的股权结构？
2 、为何已运营的铁路线当前累计亏损较大，但仍有较大的评估增值？是否合理及公允？

提问人：liuyinwei123456 时间：2022-07-16 23:15:52
请教陈版，非同一控制下合并，评估基准日是 21 年 12 月 31 日，被收购公司无形资产原账面价值 200 万，按 10 年摊销，评估后的公允价值是 1000 万，收购日 22 年 6 月末，按原账面价值1-6月份摊销 10 万，按公允价值算是摊销 50 万。那在 6 月末做公允价值调整时，是借：无形资产-原值 800 万，贷：累计摊销 40 万，贷：资本公积 760 万吗？（假定不考虑所得税影响）

回答人：chenyiwei
也可以这样处理。需要注意的是：此处模拟调整出来的资本公积，最终是要与购买方个别报表层面的长期股权投资成本抵销的，最终合并结果中没有资本公积影响。

提问人：liuyinwei123456 时间：2022-07-18 20:16:47
陈版，您说也可以这样处理，那是不是还有一种处理 借：无形资产-原值 800 万，贷：资本公积 800 万；借：管理费用 40 万，贷：累计摊销 40 万 。这样是否也行？这两种处理合并层面资本公积都会抵消，但过渡期损益会差 40 万

回答人：chenyiwei
因为是非同一控制下合并，过渡期损益不纳入利润表，对最终合并结果应无影响。